臺灣彰化地方法院刑事判決
111年度易字第498號
公  訴  人  臺灣彰化地方檢察署檢察官
被      告  NGUYEN DUY HAI  



上列被告因妨害名譽案件，經檢察官提起公訴（111年度偵字第6
148號），本院判決如下：
    主      文
NGUYEN DUY HAI無罪。
    理      由
一、公訴意旨略以：被告NGUYEN DUY HAI（越南籍，中文名阮維
    海，下稱中文名）因認告訴人竇氏定積欠其債務未清，竟意
    圖散布於眾，基於誹謗之犯意，於民國111年1月25日20時許
    ，透過社群網站FACEBOOK（下稱臉書網站）帳號「Haicaca 
    Nguyen」，以公開直播影像之方式，在竇氏定位於彰化縣○○
    鄉○○路00○0號住處外，拍攝竇氏定住處外觀，自外拍攝屋內
    竇氏定及其小孩，並以越南語稱「大家好，今天我要來跟竇
    氏定討錢，她欠我的錢，去年到現在都沒有還，你叫你老公
    出來跟我講，欠我錢都不還，你本來跟我說每個月的16日還
    我錢，但是已經經過很多個16日了，一直不還，我不要進去
    你家，會弄髒我的腳，你叫我要跟你老公談，如果你不還，
    我每天都會來，大家來看看喔，這是『hong dinh huong kun
    』（即竇氏定臉書帳號），有錢吃好穿好，就是不還錢」等
    語，傳述竇氏定和其配偶黃中坤欠錢不還此足以毀損竇氏定
    、黃中坤名譽之事，又將直播影片留存在帳號內供人閱覽，
    因認被告涉犯刑法第310條第1項之誹謗罪嫌。
二、按犯罪事實應依證據認定之，無證據不得認定犯罪事實；又
    不能證明被告犯罪者，應諭知無罪之判決，刑事訴訟法第15
    4條第2項、第301條第1項分別定有明文。又按言論自由為人
    民之基本權利，憲法第11條有明文保障，國家應給予最大限
    度之維護，俾其實現自我、溝通意見、追求真理及監督各種
    政治或社會活動之功能得以發揮。惟為兼顧對個人名譽、隱
    私及公共利益之保護，法律尚非不得對言論自由依其傳播方
    式為合理之限制。刑法第310條第1項及第2項誹謗罪即係保
    護個人法益而設，為防止妨礙他人之自由權利所必要，符合
    憲法第23條規定之意旨。至刑法同條第3項前段以對誹謗之
    事，能證明其為真實者不罰，係針對言論內容與事實相符者
    之保障，並藉以限定刑罰權之範圍。
三、公訴意旨認被告涉有刑法誹謗犯嫌，無非以被告阮維海於警
    詢、偵訊供述、證人即告訴人竇氏定、黃中坤於警詢、偵訊
    之證述、直播影片檔案、影片截圖、被告臉書帳號截圖為憑
    。
四、訊據被告固坦承透過臉書網站，以公開直播影像之方式，在
    竇氏定住處外，以越南語稱「大家好，今天我要來跟竇氏定
    討錢，她欠我的錢，去年到現在都沒有還，你叫你老公出來
    跟我講，欠我錢都不還，你本來跟我說每個月的16日還我錢
    ，但是已經經過很多個16日了，一直不還，我不要進去你家
    ，會弄髒我的腳，你叫我要跟你老公談，如果你不還，我每
    天都會來，大家來看看喔，這是『hong dinh huong kun』，
    有錢吃好穿好，就是不還錢」等語之事實，惟辯稱：竇氏定
    跟我借錢，委託我幫他向越南的朋友下注賭博，但卻沒有還
    我錢等語。經查： 
  ㈠被告確實有在上開時間透過臉書網站，以公開直播影像之方
    式，在告訴人竇氏定住處外，以越南語講述上開言語之事實
    ，除被告自白外，另有證人即告訴人竇氏定之證述、直播影
    片檔案、影片截圖在卷可證，並經本院當庭勘驗上開員警蒐
    證下載之直播影片，經被告及通譯確認影片內容屬實，此部
    分事實堪認為真。 
　㈡然被告於影片中指述之內容，均為告訴人竇氏定欠錢不還之
    事，並未提及告訴人黃中坤欠錢，與告訴人黃中坤之名譽無
    關。故無論被告所述之內容是否屬實，均與告訴人黃中坤之
    名譽無涉，檢察官起訴認為被告誹謗告訴人黃中坤，與誹謗
    罪構成要件不合。
　㈢另被告稱告訴人竇氏定確實積欠其債務未還等語，從告訴人
    竇氏定於偵查中證述稱：不是我欠他錢，是他作組頭，我幫
    其他外勞轉牌給他，然後那個外勞跑了，我沒辦法拿錢回來
    ，我要慢慢賺錢還他等語，可認告訴人竇氏定自承確實承諾
    要還錢給被告，僅被告與告訴人兩人間對於債權債務關係之
    原因事實說詞有所差別。另經被告提出被告與告訴人竇氏定
    臉書之私訊內容（經被告提出翻譯），告訴人竇氏定於本案
    發生當日12時55分、17時8分，曾向被告表示「你能體諒我
    嗎？再幫我一次延期可以嗎？」「我會多賺點錢，我會盡量
    每個月給你可以嗎？」、「拿不出錢來，而不是不想還」等
    語，有對話內容可證（本院卷第43、45頁），可信告訴人確
    有積欠被告債務，且於被告在臉書直播陳述上開言語前，告
    訴人竇氏定尚未還款，故被告辯稱其所述之內容為事實等語
    ，應屬可信。
　㈣而被告上開所述之言語內容為真實，且被告之目的無非催促
    告訴人竇氏定還款，縱被告之言詞乃負面貶抑告訴人竇氏定
    ，然其亦闡述因告訴人竇氏定欠錢未還使其受損之事實，且
    被告所為此部分言論目的亦係為實現其借款債權能早日獲得
    全部清償，且被告本身即為債權人，難認純屬於私德或與公
    共利益無關，故依刑法第310條第3項前段之規定，被告所述
    為既然為真，行為應屬不罰，而不能令被告負誹謗罪責。 
五、綜上所述，公訴人據以認定被告涉犯誹謗之積極證據，就誹
    謗告訴人黃中坤部分，尚未符合刑法誹謗罪之構成要件；就
    誹謗告訴人竇氏定部分，應認為所誹謗之事為真實而不罰，
    揆諸前揭法條及說明，自應為無罪之諭知。
六、據上論斷，應依刑事訴訟法第301條第1項，判決如主文。 
    　　
本案經檢察官劉彥君提起公訴，檢察官陳昭蓉到庭執行職務。　
中　　華　　民　　國　　111 　年　　7 　　月　　21　　日
                  刑事第二庭        法  官  陳怡潔
以上正本證明與原本無異。
如不服本判決應於收受判決後20日內，向本院提出上訴書狀，並
應敘述具體理由。其未敘述上訴理由者，應於上訴期間屆滿後20
日內向本院補提理由書(均須按他造當事人之人數附繕本)「切勿
逕送上級法院」。
告訴人或被害人對於判決如有不服具備理由請求檢察官上訴者，
其上訴期間之計算係以檢察官收受判決正本之日期為準。
中　　華　　民　　國　　111 　年　　7 　　月　　21　　日
                                    書記官  謝儀潔